【裁判字號】    97,訴,1088
【裁判日期】    971027
【裁判案由】    清償借款
【裁判全文】
臺灣臺北地方法院民事判決              97年度訴字第1088號
原      告  慶豐商業銀行股份有限公司
法定代理人  劉土金
訴訟代理人  己○○
            丁○○
被      告  慶品國際股份有限公司
兼法定代理
人          甲○○
被      告  戊○○
            丙○○
            乙  ○
上三人共同
訴訟代理人  甲○○
上列當事人間請求清償借款事件，本院於民國97年10月16日言詞
辯論終結，判決如下：
    主  文
被告應連帶給付原告新臺幣伍拾捌萬仟伍佰陸拾貳元，及自民
國九十七年六月六日起至清償日止，按年息百分之九點六八二計
算之利息，暨自民國九十七年七月七日起至清償日止，逾期在六
個月以內部分，按上開利率百分之十，逾期超過六個月部分，按
上開利率百分之二十計算之違約金。
訴訟費用新臺幣捌仟伍佰玖拾元由被告連帶負擔。
    事實及理由
甲、程序方面：
  一、按當事人得以合意定第一審管轄法院。但以關於由一定法
      律關係而生之訴訟為限。前項合意，應以文書證之，民事
      訴訟法第24條定有明文。本件依兩造所定借款契約書第21
      條，合意以本院為管轄第一審法院，故本院就本件清償借
      款之訴自有管轄權。
  二、次按訴狀送達後，原告不得將原訴變更或追加他訴。但請
      求之基礎事實同一、擴張或減縮應受判決事項之聲明者，
      不在此限，民事訴訟法第255條第1項第2款、第3款定有明
      文。原告起訴時關於應受判決事項之聲明原為「債務人等
      應連帶給付債權人新臺幣（下同）786,864元，及自民國
      96年12月31日起至清償日止按年息百分之9.682計算之利
      息，暨自97年2月1日起算逾期在6個月以內者，按上開利
      率一成，逾期6個月以上者，超逾6個月部分按上開利率2
      成計付之違約金」，嗣於97年4月24日具狀變更為「債務
      人等應連帶給付債權人702,828元，及自96年12月31日起
      至清償日止按年息百分之9.714計算之利息，暨自民國97
      年2月1日起算逾期在6個月以內者，按上開利率一成，逾
      期6個月以上者，超逾6個月部分按上開利率二成計付之違
      約金」，再於97年10月9日復變更為「被告等應連帶給付
      債權人新臺幣583,562元，及自民國97年6月6日起至清償
      日止按年息9.682%計算之利息，暨自民國97年7月7日起算
      逾期在六個月以內者，按上開利率一成，逾期6個月以上
      者，超逾6個月部分按上開利率二成計付之違約金。
      」核其聲明之變更，請求之基礎事實並未改變，且請求金
      額、利息起算日之變更，係屬減縮訴之聲明之情形，揆諸
      前開說明，核無不合，應予准許。
  三、查原告起訴時之法定代理人為庚○○，嗣於訴訟繫屬中經
      行政院金融監督管理委員會指定中央存款保險股份有限公
      司接管，並派任劉土金任總經理，此有行政院金融監督管
      理委員會97年9月25日金管銀(四)字第09700387300號函影本
      在卷可憑。末按公司之經理人在執行職務範圍內，亦為公
      司負責人，公司法第8條第2項定有明文，劉土金既為原告
      之總經理，再執行職務範圍內亦屬公司負責人，並由其具
      狀聲明承受訴訟，於法尚無不合，應予准許。
乙、實體方面：
  一、原告起訴主張：被告慶品國際股份有限公司（下稱慶品公
      司）於96年1月30日邀同其餘被告為連帶保證人與原告簽
      訂貸款契約書向原告借款新臺幣（下同）1,500,000元，
      約定借款期間自96年1月31日起至99年1月31日止，自借款
      日起分36期，按期平均攤還本息，利息按原告放款基準利
      率加碼4.645%機動計算（現為9.682%），倘遲延還本付息
      或經票據交換所公告拒絕往來，即喪失期限利益，其債務
      視為全部到期，逾期在6個月以內部分，按上開約定利率
      10 %，逾期超過6個月部分，按上開約定利率20%加付違約
      金。詎被告慶品公司於96年12月28日因票據遭退票經票據
      交換所公告為拒絕往來戶，依約其債務已視為全部到期，
      尚有如主文所示之金額及利息、違約金未清償，為此爰依
      消費借貸契約及連帶保證之法律關係提起本訴，請求被告
      負擔清償責任，並聲明如主文第一項所示。
  二、被告則以：原告於96年12月13日聲請假扣押時，並未成為
      拒絕往來戶，當時僅有一張票據遭退票。再者，被告慶品
      公司之票據遭存款不足退票之緣由係因遭詐騙集團偽開公
      司及伊之票據所致，被告業已提出刑事告訴，正由臺灣臺
      北地方法院檢察署以97年度他字第206號及96年度他字第
      10967號詐欺案件、97年度偵字第6158號重利案件偵查中
      ，且被告自貸款開始至遭詐騙集團偽開票據後皆正常繳款
      。又本件貸款契約成立時已提供被告丙○○之不動產設定
      180萬之抵押權，原告復要求提供其餘被告之不動產供擔
      保，顯已屬超額扣押之情形等語茲為抗辯。並聲明請求駁
      回原告之訴。
  三、經查，原告主張上開事實，業據其提出與所述相符之貸款
      契約書、票據信用查詢單、還款明細查詢單、原告放款基
      準利率歷次調整明細表等影本為證，且被告就有欠款之事
      實及遭列為拒絕往來戶等情並不爭執 (見本院97年4月24
      日言詞辯論筆錄)，自堪信原告之主張為真實。被告雖以
      係遭詐騙集團偽開公司及伊之票據致遭存款不足退票而成
      為拒絕往來戶，業已提出刑事詐欺、重利等告訴等語置辯
      ，惟此屬於被告與第三人間侵權行為存否問題，與本件兩
      造清償借款訴訟無涉，被告所辯縱屬實在亦不能執此免除
      清償債務責任。從而，原告依消費借貸契約及連帶保證之
      法律關係提起本訴，請求被告給付原告如主文第一項所示
      之金額、利息、違約金，為有理由，應予准許。
   四、訴訟費用負擔之依據：民事訴訟法第85條第2項。
中    華    民    國    97    年    10    月    27    日
                  民事第六庭    法  官  張松鈞
以上正本係照原本作成。
如對本判決上訴，須於判決送達後20日內向本院提出上訴狀。
中    華    民    國    97    年    10    月    27    日
                                書記官  賴敏慧


司法院資訊處製作；財團法人民間司法改革基金會備份。
